臺灣橋頭地方法院民事裁定
110年度消債清字第110號
聲　請　人　
即債務人　　吳貝玉　00000000000000000000000000000000000
00000000000000000000000000000000000000000000000000
上列當事人因消費者債務清理事件聲請清算，本院裁定如下：
    主  文
聲請人吳貝玉自民國一百一十年十一月三十日下午四時起開始清
算程序。
命司法事務官進行本件清算程序。
    理  由
一、聲請意旨略以：聲請人即債務人吳貝玉前向金融機構辦理消
    費借貸、信用卡契約等，致積欠無擔保債務計新臺幣（下同
    ）3,176,906元，因無法清償債務，於民國95年7月間曾依中
    華民國銀行公會會員辦理消費金融案件無擔保債務協商機制
    請求共同協商債務方案，而向當時最大債權銀行安泰商業銀
    行股份有限公司（下稱安泰銀行）申請協商，而與各債權銀
    行達成分期還款協議，同意自95年7月起分120期，於每月10
    日繳款28,071元，以各債權銀行債權金額比例清償各項債務
    至全部清償為止，惟聲請人當時收入扣除必要支出後無法支
    應上開協商款遂毀諾，實乃不可歸責於聲請人之事由所致，
    因聲請人有不能清償債務或有不能清償之虞，復未經法院裁
    定開始更生程序或宣告破產，爰依法聲請准予裁定清算等語
    。
二、按「債務人不能清償債務或有不能清償之虞者，得依本條例
    所定更生或清算程序，清理其債務。」、「債務人對於金融
    機構負債務者，在聲請更生或清算前，應向最大債權金融機
    構請求協商債務清償方案，或向其住、居所地之法院或鄉、
    鎮、市、區調解委員會聲請債務清理之調解；且協商或調解
    成立者，債務人不得聲請更生或清算。但因不可歸責於己之
    事由，致履行有困難者，不在此限。」消費者債務清理條例
    第 3條、第151 條第7 項分別定有明文。所謂「不可歸責於
    己之事由」，原則上係指客觀上聲請人有收支狀況之變動，
    諸如物價上漲、家屬患病等導致支出增加，或因意外、病痛
    無法工作、僱用之公司倒閉或裁員、減薪等以致收入減少等
    情；又縱使財產及收支狀況無甚變動，但因協商時居於劣勢
    ，未能實質協議，僅為爭取利息減少及分期清償之些許優惠
    ，勉予允諾，惟其財產及收入客觀上存有難以如期履行之情
    形，亦應認該當。債務人雖因不可歸責之原因致不能履行協
    商條件，仍應符合「不能清償或有不能清償之虞」法定要件
    ，亦即應綜合債務人之財產、信用、收支與其所負全部債務
    等狀況，評估其是否仍有償債能力，或即使仍得勉力清償，
    但是否因年紀已長、身罹疾患、工作條件不佳或其他相類似
    之因素，可預期足以影響日後基本生活之維持，而有不能清
    償之虞等情，為其判斷之準據。
三、經查：
  ㈠聲請人前向各金融機構辦理消費借貸、信用卡契約等，致現
    至少積欠無擔保債務3,176,906元，前即因無法清償債務，
    依中華民國銀行公會會員辦理消費金融案件無擔保債務協商
    機制請求共同協商債務方案，向最大債權金融機構安泰銀行
    申請協商，而與各債權銀行達成最終分期還款協議，同意自
    95年7月起分120期，於每月10日繳款28,071元，依各債權銀
    行債權金額比例清償各項債務至全部清償為止，聲請人僅繳
    納5期於96年2月毀諾等情，有債權人清冊、財團法人金融聯
    合徵信中心前置協商專用債權人清冊、信用報告、110年8月
    25日安泰銀行陳報狀等件在卷可稽，經核聲請人於96年2月
    毀諾時之勞工保險投保薪資為11,100元，有勞工保險被保險
    人投保資料表可稽，另聲請人當時個人必要生活費，依消債
    條例第64條之2第1項規定計算，衛福部社會司所公告高雄市
    96年度最低生活費標準10,708元之1.2倍為12,850元，是以
    聲請人當時勞工保險投保薪資11,100元，扣除個人必要生活
    費12,850元後已無所餘，無法負擔每月28,071元之還款金額
    ，難以期待聲請人依約履行，應屬不可歸責於聲請人之事由
    致不能履約，並無違常。是聲請人主張其於與債權銀行達成
    前開協商結論後，已因不可歸責於己之事由致履行顯有重大
    困難，尚屬可信。
  ㈡聲請人現任職於日嘉工業股份有限公司，依109年8月至110年
    7月薪資明細單所示，此期間扣除勞健保費約1,557元，並加
    計強制執行扣薪後之薪資總額為321,868元，核每月平均薪
    資約26,822元，而其名下僅南山人壽保險解約金208,777元
    ，108、109年度申報所得分別為363,974元、361,500元，核
    109年度每月平均所得30,125元，現勞工保險投保薪資28,80
    0元等情，有財產及收入狀況說明書、勞工保險被保險人投
    保資料表、綜合所得稅各類所得資料清單暨國稅局財產歸屬
    資料清單、110年8月25日陳報狀所附薪資明細單、南山人壽
    保險股份有限公司110年9月28日南壽保單字第C2845號函附
    卷可稽。則查無聲請人有其他收入來源，佐以聲請人提出薪
    資明細單為證，則以聲請人主張之收入來源，應全非虛罔，
    是以較高之109年度所得清單所示每月平均所得30,125元，
    扣除每月勞健保費約1,557元後，共28,568元作為核算其現
    在償債能力之基礎，應能反映真實收入狀況。
  ㈢至支出部分，聲請人主張扶養2名未成年子女，每月支出扶養
    費16,000元。按直系血親相互間，互負扶養之義務，民法第
    1114條第1款定有明文。查聲請人與配偶育有2名未成年子女
    分別為91年、93年生，於109年度未有申報所得，名下無財
    產等情，有戶籍謄本、綜合所得稅各類所得資料清單暨國稅
    局財產歸屬資料清單、學生證等附卷可證。扶養費用部分，
    依消債條例第64條之2第1、2項，並參照民法第1118、1119
    條規定，其負扶養義務之程度，亦應考量其目前身負債務之
    窘境，所負擔之扶養義務能力，自非比一般，在無其他更為
    詳實之資料可供佐證之情形下，故本院認定以110年度高雄
    市最低生活費標準之1.2倍16,009元為標準，則與配偶分擔2
    名子女扶養費後，聲請人每月應支出之子女扶養費應以16,0
    09元為度（計算式：16,009×2÷2＝16,009），聲請人就此主
    張支出子女扶養費16,000元，應屬可採。至聲請人個人日常
    生活必要費用部分，審酌聲請人負債之現況，基於社會經濟
    活動之互賴及誠信，該日常生活所需費用，自應節制開支，
    不得有超越一般人最低生活標準之享受，否則反失衡平，本
    院依消債條例第64條之2第1項，參酌衛福部社會司所公告歷
    年最低生活費標準，110年度高雄市最低生活費標準13,341
    元之1.2倍為16,009元，則聲請人每月最低生活費除有特殊
    情形並有證據證明者外，自宜以此為度，始得認係必要支出
    。聲請人主張每月個人必要生活費為15,449元，尚低於上開
    標準16,009元，亦屬可採。
  ㈣綜上所述，以聲請人現每月之收入28,568元為其償債能力基
    準，扣除其每月個人必要生活費15,449元、扶養費16,000元
    後已無所餘，顯無法清償聲請人目前扣除保險解約金208,77
    7元後之負債總額2,968,129元，堪認聲請人確有不能清償債
    務或有不能清償之虞之情事。從而，聲請人主張已不能清償
    債務，聲請本院准予清算，依所舉事證及本院調查結果，即
    無不合。
四、末按「法院開始清算程序之裁定，應載明其年、月、日、時
    ，並即時發生效力。」、「法院裁定開始更生或清算程序後
    ，得命司法事務官進行更生或清算程序，必要時得選任律師
    、會計師或其他適當之自然人或法人一人為監督人或管理人
    。」，消費者債務清理條例第83條第1項、第16條第1項分別
    定有明文。本件聲請人其目前收入及財產狀況，不能履行債
    務，未償之債務亦屬不能清償，有如上述。從而，聲請人聲
    請清算，洵屬有據，應予准許，爰命司法事務官進行本件清
    算程序。
五、依消費者債務清理條例第11條第1項、第83條第1項、第16條
    第1項，裁定如主文。
中　　華　　民　　國　　110 　年　　11　　月　　30　　日
              　　        民事庭　法　官　薛博仁
以上正本係照原本作成。
本裁定已於110年11月30日下午4時公告。
本裁定不得抗告。
中　　華　　民　　國　　110 　年　　11　　月　　30　　日
  　                              書記官　郭南宏